【裁判字號】    92,重訴,22
【裁判日期】    920917
【裁判案由】    毒品危害防制條例
【裁判全文】
臺灣臺北地方法院刑事判決                          九十二年度重訴字第二二號
    公  訴  人  臺灣臺北地方法院檢察署檢察官
    被      告  甲○○  男  四.
    指定辯護人  本院公設辯護人唐禎琪
右列被告因毒品危害防制條例等案件，經檢察官提起公訴（九十二年度偵字第一三一
二二號），本院判決如左：
    主  文
甲○○共同運輸第一級毒品，累犯，處無期徒刑，褫奪公權終身。扣案附表編號一所
示之第一級毒品海洛因均沒收銷燬之；附表編號二至七所示之物均沒收。
    事  實
一、甲○○前於民國八十一年間因違反肅清煙毒條例案件，經臺灣臺中地方法院以八
    十二年度訴字第三九二號判處有期徒刑三年八月，並經臺灣高等法院臺中分院於
    八十二年四月二十一日駁回上訴確定，於八十六年三月二十八日因縮短刑期假釋
    出監，所餘刑期付保護管束至八十八年五月二十二日，期滿未經撤銷假釋，其未
    執行之刑，以已執行論，而視為執行完畢，竟仍不知警惕，明知海洛因係毒品危
    害防制條例第二條第二項第一款所定之第一級毒品，且係懲治走私條例管制物品
    項目及其數量甲項第四款之管制進口物品，因商積欠江德男新臺幣（下同）六十
    萬元之債務，竟與李奇洋、江德男（二人已由臺灣臺北地方法院檢察署檢察官提
    起公訴）共同基於犯意之聯絡，商妥利用往來臺灣與泰國之機會，為李奇洋、江
    德男二人運輸第一級毒品海洛因至臺灣轉交在臺之江德男，即可抵償前開六十萬
    元債款，遂於九十二年六月五日，在泰國曼谷，由李奇洋將附表編號一所示之第
    一級毒品海洛因，先分塊以附表編號二至五之複寫紙、錫箔紙、黃色塑膠包裝紙
    等物外裹後，每八塊置入一鐵製模具中，分成三模具後，再由李奇洋、甲○○二
    人搬運至泰國曼谷三角洲快遞公司（T.T.I.EX PRESS CO.,LTD.，設於240/12,12
    A FL.,AYODHAYA TOWER,RAJCHADAPISEKRD.,HUAIWANG,BANGKOK 10320,THAILAND.
    ），再外裝附表編號六之紙箱，由李奇洋支付運費、甲○○填寫提單，載明：「
    寄件人：陳義明、收件人：洪士寶」後，表示託運臺灣，甲○○隨即搭機返台，
    而利用不知情之快遞公司已成年員工遞送私運管制進口之前開毒品來臺，至臺北
    市中山區○○○路五一四巷十一號一樓之三角洲國際有限公司；迨九十二年六月
    六日下午二時二十分許，在前開三角洲國際有限公司處，甲○○即出示上述提單
    ，並於提單中簽署「洪士寶」簽名署押一枚，表示係「洪士寶」本人欲行提領貨
    物之簽收文書，並行使交還三角洲國際有限公司員工，領得上開第一級毒品海洛
    因，足以生損害於洪士寶、三角洲國際有限公司。甲○○於將物品搬上計程車之
    際，即為調查局人員當場查獲，並扣得如附表編號一至六所示李奇洋所有供運輸
    毒品所用之物，並在三角洲國際有限公司內查得前開提單一紙附卷。
二、案經法務部調查局北部地區機動工作組報請臺灣臺北地方法院檢察署檢察官偵查
    起訴
    理  由
一、訊據被告甲○○就於前揭時、地，受另案被告李奇洋、江德男之託，將前開模具
    自泰國送交快遞運至臺灣，以抵銷六十萬元欠款之代價，共同將附表編號一所示
    之第一級毒品海洛因自泰國以託運快遞方式私運回台後，由被告在台簽署「洪士
    寶」署押以為提領，然尚未轉交在台聯絡人江德男之際，於計程車上即為查獲等
    事實，於本院調查、審理時均自白不諱（見本院九十二年八月十九日、九月三日
    筆錄），且：
  (一)扣案附表編號一之白粉塊狀物，經送法務部調查局以化學呈色法、氣相層析質譜
    儀分析法檢驗，認有海洛因成分，合計淨重八五七一‧○四公克、包裝重三四七
    ‧二四公克，純度百分之七十五，則純質淨重六四二八‧二八公克乙節，有該局
    九十二年六月二十三日調科壹字第○二○○○五九六一號、第00000000
    0號鑑定通知書在卷可稽（見偵查卷第三八頁），是被告託為運輸之物確係高純
    度之第一級毒品海洛因；
  (二)並有扣案附表編號二至六之物可資相佐；
  (三)另被告亦自承：簽署三角洲快遞公司提單（見偵查卷第五頁）上「洪士寶」之簽
    名等語，且經本院以肉眼核對系爭提單上「洪士寶」簽名及被告當庭迅速書寫之
    「洪士寶」三字，二者書寫者之點、頓、捺、撇、筆力、運勢等均相似，顯係出
    自同一人手，此有前開提單、被告九十二年八月十九日當庭書寫筆跡在卷可參，
    是被告實係在台負責提領毒品者；
  (四)復有入出境查詢結果在卷可查（見偵查卷第二四頁），可認被告於九十二年一月
    二十二日出境至同年六月六日始行返台之事實。
  (五)綜上所述，依上開卷附之各項文書、證物等補強證據已足資擔保被告於本院調查
    、審理中所為之上開任意性自白之真實性，按據刑事訴訟法第一百五十六條之規
    定，自得據被告前開任意性自白及各該補強證據，採信被告任意、真實之自白，
    認本件事證明確，被告犯行洵堪認定，應予依法論科。
二、查海洛因係毒品危害防制條例第二條所列之第一級毒品，且經行政院公告屬懲治
    走私條例管制物品項目及其數量甲項第四款之管制進口物品，被告私行運輸管制
    第一級毒品海洛因來台包裹之行為，係犯毒品危害防制條例第四條第二項之運輸
    第二級毒品罪及懲治走私條例第二條第一項之私運管制物品進口罪，被告持有第
    一級毒品海洛因目的既在供運輸之用，則其持有之低度行為為運輸之高度行為所
    吸收，不另論罪；另被告於提單上簽署他人之簽名，以為簽收文書，行使交付他
    人之行為，係犯刑法第二百十六條、第二百十條之行使偽造私文書罪。其偽造署
    押為偽造私文書之階段行為所吸收，又偽造私文書之低度行為為行使之高度行為
    所吸收，均不另論罪。而被告利用不知情之快遞公司已成年員工運送毒品包裹，
    為間接正犯。被告與李奇洋、江德男間，所為前開各罪間，各有犯意聯絡，推由
    李奇洋、甲○○實施犯罪行為，均為共同正犯。再被告係以一行為同時觸犯前開
    運輸第一級毒品罪、私運管制物品進口罪，為想像競合犯，應依刑法第五十五條
    規定從一重之運輸第一級毒品罪論處。復其所犯之運輸第一級毒品罪、行使偽造
    私文書罪間，有方法結果之牽連關係，依刑法第五十五條之規定，應從較重之運
    輸第一級毒品罪處斷。被告前於八十一年間因違反肅清煙毒條例案件，經臺灣臺
    中地方法院以八十二年度訴字第三九二號判處有期徒刑三年八月，並經臺灣高等
    法院臺中分院於八十二年四月二十一日駁回上訴確定，於八十六年三月二十八日
    因縮短刑期假釋出監，所餘刑期付保護管束至八十八年五月二十二日，期滿未經
    撤銷假釋，其未執行之刑，以已執行論，而執行完畢，其於五年內再犯本件最重
    有期徒刑以上之罪，係屬累犯，應依刑法第十七條之規定加重其刑，惟因法定刑
    為死刑及無期徒刑部分不得加重，僅就罰金、有期徒刑部分加重其刑。雖公訴人
    起訴之法條漏未敘及被告行使偽造私文書罪、懲治走私條例第二條第一項之私運
    管制物品進口罪，惟此部分業經本院於審理時當庭諭知被告知悉，起該部分與檢
    察官起訴之事實具有裁判上一罪關係，應均為起訴效力所及，本院自得一併審究
    。另雖被告於調查局訊問時即供稱、指認江德男、李奇洋等人云云，惟另案被告
    江德男、李奇洋二人係早於九十二年一月間經臺灣高雄地方法院檢察署為通訊監
    控、偵查等情，有臺灣高雄地方法院檢察署九十二年九月十五日雄檢楠往九二偵
    一五○三○字第六○四九八號函在卷可參，是另案被告李奇洋、江德男二人並非
    因被告之指陳而破獲，尚不能援引毒品危害防制條例第十七條規定減輕其刑。本
    院爰審酌被告見利忘義，即與他人共謀自國外運輸毒品來台，此次運送之毒品尚
    未流入市面即被查獲，被告犯罪後坦認犯行不諱，惟其運輸毒品之重量達八公斤
    餘，情節非輕，毒品戕害國人身心健康甚鉅，運輸毒品牟利本無其情可憫，或適
    用刑法第五十九條酌減之處，是量處如主文所示之刑，並依刑法第三十七條第一
    項之規定褫奪公權終身。
三、扣案如附表編號一所示之第一級毒品海洛因，係查獲之毒品，均依毒品危害防制
    條例第十八條第一項前段規定沒收銷燬之。另扣案如附表編號二至六所示之運輸
    毒品包裝有防止毒品裸露、逸出、防潮之功用，以便於攜帶、運輸，為共犯李奇
    洋所有、供運輸毒品所用之物，業經被告供明在卷，應依同條例第十九條第一項
    規定均沒收。再卷附之附表編號七T.T.I.EXPRESS CO.,LTD.提單為三角洲國際有
    限公司所有之物，惟其上被告偽造之「洪士寶」簽名署押一枚，應依刑法第二百
    十九條之規定，不問屬犯人與否均應沒收。至另被告本次運輸所得之利益即抵銷
    「積欠江德男六十萬元債款」，僅係「債務抵銷」之財產利益，非因此而所得之
    財物，不在毒品危害防制條例第十九條第一項規定應沒收之列，爰不另為沒收之
    諭知，併此敘明。
四、公訴意旨另以：被告前開行為另涉犯毒品危害防制條例第四條第一項之販賣第一
    級毒品罪、或同條例第五條第一項之意圖販賣而持有罪嫌等語。然訊據被告堅詞
    否認，又販賣毒品雖不以販入後復有賣出為構成要件，祇須以營利為目的將毒品
    販入或賣出，有一於此，其犯罪方為完成，然此須以其意圖營利而販入或賣出毒
    品之事實有積極證據為限。本件被告並無任何證據顯示被告曾經參與或知悉計畫
    、實際購買、賣出毒品之行為、且購買毒品之資金、或賣出毒品之利潤分配等亦
    與被告無涉，而被告所得之利得來源純因固定之運輸毒品行為，則純以被告運輸
    毒品而持有毒品之事實證據，難認被告有何販賣、意圖販賣而持有之行為。則依
    據刑事訴訟法第一百五十四條第一項、第二項規定之無罪推定原則，犯罪事實應
    依證據認定，無證據不得認定犯罪事實之原則，此部分事實，尚乏任何直接、間
    接證據予以證明，此部分自應為被告有利之認定。公訴人認此部分與前揭已論罪
    科刑部分有裁判上一罪關係，爰不另為無罪之諭知。
五、至檢察官於言詞辯論後，始移送併辦九十二年度偵字第一七三五○號案件，惟因
    移送併辦部分與起訴事實相同，尚不生退併辦之問題，併此敘明。
據上論斷，應依刑事訴訟法第二百九十九條第一項前段，毒品危害防制條例第四條第
一項、第十八條第一項前段、第十九條第一項，懲治走私條例第二條第一項，刑法第
十一條前段、第二十八條、第二百十六條、第二百十條、第二百十九條、第五十五條
、第三十七條第一項、第四十七條、第三十八條第一項第一款，罰金罰鍰提高標準條
例第一條前段，判決如主文。
本案經檢察官乙○○到庭執行職務
中      華      民      國    九十二    年      九      月     十七     日
                             臺灣臺北地方法院刑事第六庭
                                 審判長法  官    李英勇
                                       法  官    曾正龍
                                       法  官    郭惠玲
右正本證明與原本無異。
如不服本判決，應於判決送達後十日內，向本院提出上訴狀。
                                       書記官    鄭雅文
中      華      民      國    九十二    年      九      月     十七     日
附錄本案論罪科刑法條全文：
毒品危害防制條例第四條
製造、運輸、販賣第一級毒品者，處死刑或無期徒刑；處無期徒刑者，得併科新台幣
一千萬元以下罰金。
製造、運輸、販賣第二級毒品者，處無期徒刑或七年以上有期徒刑，得併科新台幣七
百萬元以下罰金。
製造、運輸、販賣第三級毒品者，處五年以上有期徒刑，得併科新台幣五百萬元以下
罰金。
製造、運輸、販賣專供製造或施用毒品之器具者，處一年以上七年以下有期徒刑，得
併科新台幣一百萬元以下罰金。
前四項之未遂犯罰之。
懲治走私條例第二條
私運管制物品進口、出口逾公告數額者，處七年以下有期徒刑，得併科新臺幣三百萬
元以下罰金。
以犯前項之罪為常業者，處三年以上十年以下有期徒刑，得併科新臺幣五百萬元以下
罰金。
第一項之未遂犯罰之。
第一項所稱管制物品及其數額，由行政院公告之。
刑法第二百十六條  行使偽造變造或登載不實文書罪
行使第二百十條至第二百十五條之文書者，依偽造、變造文書或登載不實事項或使登
載不實事項之規定處斷。
行法第二百十條  偽造變造私文書罪
偽造、變造私文書，足以生損害於公眾或他人者，處五年以下有期徒刑。
附表：
編號一、第一級毒品海洛因貳拾肆塊（淨重捌伍柒壹點零肆公克、包裝重肆柒點貳
        肆公克，純度百分之七十五，純質淨重陸肆貳捌點貳捌公克，係臺灣臺北地
        方法院檢察署九十二年度青保管字第二九七號扣押物品清單所載，原經法務
        部調查局北部地區機動工作組鑑驗每塊毛重柒零公克，然再送法務部調查
        局扣除包裝後秤重，是考量氣候潮塵等因素，採用最近時間之秤重即法務部
        調查局之秤重結果）。
編號二、複寫紙壹袋。
編號三、錫箔紙壹袋。
編號四、鐵盒模具只。
編號五、黃色塑膠、包裝紙壹袋。
編號六、紙箱貳只。
編號七、T.T.I.EXPRESS CO.,LTD.提單上偽造之「洪士寶」簽名署押壹枚。


司法院資訊處製作；財團法人民間司法改革基金會備份。
